【裁判字號】    97,易,466
【裁判日期】    971104
【裁判案由】    詐欺
【裁判全文】
臺灣桃園地方法院刑事判決               97年度易字第466號
公  訴  人  臺灣桃園地方法院檢察署檢察官
被      告  乙○○
上列被告因詐欺案件，經檢察官聲請簡易判決處刑（97年度偵字
第4364號），本院受理後（97年度桃簡字第587 號），認不宜以
簡易判決處刑，改依通常程序審理，判決如下：
    主  文
乙○○幫助意圖為自己不法之所有，以詐術使人將本人之物交付
未遂，處拘役伍拾伍日，如易科罰金，以新臺幣壹仟元折算壹日
。緩刑貳年，並於緩刑期內向公庫支付新臺幣壹萬元。
    事  實
一、乙○○預見提供金融機構帳戶之帳號予他人，足以幫助他人
    用以施用詐術使人陷於錯誤而匯出款項至該帳戶，再予提領
    使用，竟仍不違其本意，於民國（下同）96年11月24日某時
    ，在中壢交流道旁客運站，將其於90年2 月15日申請，96
    年4 月10日更印之臺灣郵政股份有限公司大園郵局所申請開
    立帳號00000000000000號帳戶之提款卡、密碼，提供某姓名
    年籍不詳之成年女子供其使用，嗣該成年女子於取得上開帳
    戶之提款卡、密碼後，即基於意圖為自己不法所有之犯意，
    於96年11月25日甲○○在網路聊天室與一位姓名年籍不詳女
    子自稱「小琳」交談，佯稱為伴遊小姐可陪聊天、喝咖啡，
    每小時1 千元代價，電話要求可以匯款云云，並提供乙○○
    上開帳戶之帳號給甲○○，惟甲○○當時即已懷疑上開來電
    內容係屬不實詐術，並未因之信以為真，亦未依其指示操作
    提款機，為檢舉上開詐騙集團，即於同日13時32分許，親至
    自動櫃員機前匯款1 元至乙○○上開帳戶內，嗣「小琳」發
    現後，撥打行動電話，並恐嚇對其家人不利，而後甲○○又
    匯款2000元到另一帳戶（並非乙○○所有之上開帳戶）後，
    即向嘉義市警察局第一分局北鎮派出所報案，始悉上情。
二、案經桃園縣政府警察局大園分局報告臺灣桃園地方法院檢察
    署檢察官偵查後聲請以簡易判決處刑。
    理  由
一、前開事實，業據被告乙○○於本院審理中坦承不諱，核與被
    害人於甲○○警詢時之供稱相符，復有上開臺灣郵政股份有
    限公司大園郵局帳戶之開戶基本資料、更換印鑑申請書、帳
    號00000000000000號帳戶存簿儲金簿影本及帳戶最近交易資
    料、自動櫃員機交易明細表、嘉義市警察局第一分局北鎮派
    出所受理詐騙帳戶通報警示簡便格式表等件在卷可稽，均堪
    為被告前揭自白之佐證。按刑法上之故意犯，可分為直接故
    意與不確定故意，所謂不確定故意即指行為人對於構成犯罪
    之事實，預見其發生而其發生並不違反其本意，刑法第13條
    第2 項定有明文。金融機構就帳戶之開設，並無特別限制，
    眾人均可申請，苟有使用金融帳戶之必要，自以使用本人或
    可信賴親友之帳戶較為便捷，並可避免使用他人帳戶，遭他
    人將帳戶內款項領走之危險。且金融帳戶之使用，事關個人
    財產權益，專有性甚高，應予妥善保管，一般人當可預見，
    如非因財產犯罪等不法目的，尚無迂迴收受他人帳戶使用之
    理。此外，數年來詐騙集團收集他人帳戶供行騙使用之訊息
    ，屢經政府宣導及媒體廣為報導，早為公眾所週知。而系爭
    帳戶係被告於90年2 月15日所開立，復於96年4 月10日更換
    印鑑，並於96年11月24日在中壢交流站旁客運站，將上開帳
    戶之提款卡以快遞方式寄送至台北，並在電話中將密碼提供
    予經網路交友認識之不詳女子使用該帳戶之事實，業據被告
    於審理中坦承，衡之被告為75年5 月11日生，教育程度為高
    中畢業等事實，有其個人基本資料1 份在卷可考，顯具有一
    定智識程度及社會經驗，自非不解世事之人，對上情尚難諉
    為不知。據此，被告當可預見將自己申請開立之金融帳戶提
    供予他人使用，將作為詐欺取財之用，竟仍逕將其所申請開
    立郵局帳戶之金融卡、密碼交予他人，顯具縱有人以其金融
    帳戶實施詐欺取財犯行，亦不違背其本意之幫助意思，其有
    幫助詐欺取財之不確定犯意甚明。況查，詐欺集團以他人帳
    戶供作款項出入之帳戶，衡諸常情，通常會先取得帳戶所有
    人之同意才使用，否則一旦帳戶所有人掛失，被害人匯入之
    款項即遭凍結無法提領，帳戶所有人反可輕易辦理補發存簿
    、變更印鑑、密碼，將款項提領一空，詐欺集團自不可能冒
    此風險。從而，臺灣郵政股份有限公司大園郵局帳號000000
    00000000號帳戶確係被告提供予詐欺集團使用一節，已臻明
    確。綜上所述，本案事證明確，被告前開犯行，堪以認定，
    應依法論科。
二、查本件向被告收取上開帳戶提款卡及密碼之姓名不詳之成年
    女子之詐欺集團成員，嗣後自稱「小琳」利用網路聊天向被
    害人甲○○行使詐術，因甲○○並未陷於錯誤，而僅試探性
    匯款1 元至被告上開帳戶，顯非出於財產性給付之目的，而
    受有損失，而後又匯款2000元到另一帳戶（並非乙○○所有
    之帳戶，亦非起訴範圍，與本案無涉）並即報案請求偵辦，
    是詐欺正犯所為，應論以刑法第339 條第3 項、第1 項之詐
    欺取財未遂罪。而按刑法上之幫助犯，係對於犯罪與正犯有
    共同之認識，而以幫助之意思，對於正犯資以助力，而未參
    與實施犯罪之行為者（參照最高法院75年度台上字第1509號
    、88年度台上字第1270號判決），是故被告係基於幫助姓名
    不詳之成年女子犯詐欺未遂罪而提供提款卡、密碼。核被告
    所為，係犯刑法第30條第1 項前段、第339 條第3 項、第1
    項之幫助詐欺取財未遂罪，即學說、實務所稱之「幫助未遂
    」。又「幫助未遂」與「未遂幫助」二者概念不同，後者係
    幫助犯使正犯之行為止於未遂之意思而實施幫助之意，又稱
    「虛偽幫助」，而「幫助未遂」就幫助犯而言，其幫助行為
    已著手並完成，只是正犯之犯行未遂，其屬「既遂幫助」，
    故本件就被告幫助行為而言仍屬既遂。被告幫助他人犯詐欺
    未遂罪，應依刑法第30條第2 項規定，按正犯之行減輕之。
    被告係屬幫助犯，其提供帳戶予詐騙集團成員，對被害人財
    產損害之造成，較諸具犯罪支配力之正犯有明顯之差異，本
    院審酌被告提供帳戶予他人實施詐騙行為，破壞社會治安並
    有礙金融秩序，助長犯罪歪風，增加追緝犯罪之困難，以及
    被告之犯罪動機、目的、手段、智識程度、被害人所有損害
    輕微等一切情狀，並考量被告並無前科之素行，且犯後尚知
    坦承犯行，態度良好等一切情狀，量處如主文所示之刑，並
    諭知易科罰金折算標準。末查，被告前未曾受有期徒刑以上
    之宣告，此觀之臺灣高等法院被告前案紀錄表即明，被告其
    因一時短於思慮致罹刑章，經此教訓後，當知所警惕，應認
    尚無逕對被告施以自由刑之必要，以期其能有效回歸社會，
    故主文宣告之刑，以暫不執行為適當，爰依刑法第74條第1
    項第1 款規定，諭知緩刑2 年，以啟自新。惟為導正被告有
    所偏差之行為，應命被告於緩刑期內向公庫支付新台幣1 萬
    元，並宣告緩刑2 年，以啟自新。倘被告違反上開應行負擔
    之事項且情節重大者，依法其緩刑之宣告仍得由檢察官向本
    院聲請撤銷，併此敘明。至於被告交付他人之上開金融卡，
    雖係供犯罪所用之物，但未經扣案，迄今仍未取回，執行困
    難，且非義務沒收之物，爰不另為沒收之諭知。
三、依刑事訴訟法第299 條第1 項前段，刑法第339 條第1 項、
    第3 項、第30條第1 項前段、第2 項、第41條第1 項前段、
    第74條第1 項第1 款、第2 項第4 款，刑法施行法第1 條之
    1 第1 項、第2 項前段，判決如主文。
本案經檢察官吳佳美到庭執行職務。
中    華    民    國    97    年    11    月     4    日
                  刑事第八庭 審判長法  官  錢建榮
                                   法  官  呂綺珍
                                   法  官  張瓊華
以上正本證明與原本無異。
如不服本判決應於收受判決後10日內向本院提出上訴書狀，並應
敘述具體理由。
                                   書記官  江惠婷
中    華    民    國    97    年    11    月     4     日
中華民國刑法第339條
（普通詐欺罪）
意圖為自己或第三人不法之所有，以詐術使人將本人或第三人之物交付者
，處 5 年以下有期徒刑、拘役或科或併科 1 千元以下罰金。
以前項方法得財產上不法之利益或使第三人得之者，亦同。
前二項之未遂犯罰之。


司法院資訊處製作；財團法人民間司法改革基金會備份。
